【裁判字號】    95,台上,3574
【裁判日期】    950629
【裁判案由】    違反毒品危害防制條例
【裁判全文】
最高法院刑事判決            九十五年度台上字第三五七四號
    上  訴  人  甲○○
                        埤35.
                        ）
                乙○○
                        號
    上 列一 人
    選任辯護人  邱鎮北律師
上列上訴人等因違反毒品危害防制條例案件，不服台灣高等法院
中華民國九十五年三月三十日第二審判決（九十四年度上訴字第
三四八二號，起訴案號：台灣桃園地方法院檢察署九十三年度偵
字第一七五九一號），提起上訴，本院判決如下：
    主  文
原判決撤銷，發回台灣高等法院。
    理  由
本件原判決認定上訴人甲○○與姓名不詳，綽號為「阿偉」之成
年男子，基於販賣第三級毒品愷他命（俗稱Ｋ他命）及意圖販賣
而持有第二級毒品ＭＤＭＡ之犯意聯絡，於民國九十三年十一月
五日晚間，由甲○○駕駛ＪＣ─2559號自用小客車，「阿偉」駕
駛7788─ＫＡ號自用小客車，攜帶愷他命七百多公克及ＭＤＭＡ
一千顆等物，至桃園縣龜山鄉○○○路三七巷二九號「加州長堤
汽車旅館」，投宿該旅館502 號房。其後，「阿偉」於翌日上午
八、九時許，撥打上訴人乙○○使用0000000000號行動電話與乙
○○聯絡，進行愷他命之買賣。乙○○亦知悉愷他命係第三級毒
品，竟基於意圖販賣而持有之犯意，攜帶新台幣（下同）三十八
萬元，並聯絡其友人張喬智（另經國防部北部軍事法院檢察署檢
察官為不起訴處分確定），二人駕駛9Ｄ─7728 號自用小客車，
於同日上午十一時許至桃園縣龜山鄉長庚紀念醫院林口分院附近
與「阿偉」碰面，「阿偉」即駕車引導乙○○、張喬智二人至加
州長堤汽車旅館，並停車進入509號房間內。隨後至502號房間拿
取愷他命2包（大、小包各一包，查獲時小包含包裝袋重3.6公克
，大包含包裝袋重206公克），偕同甲○○一同至509號房間，與
乙○○、張喬智二人碰面，雙方議定以27萬元購買200 公克（即
大包）之愷他命，由「阿偉」將該大包愷他命交付乙○○，乙○
○將價款27萬元交付「阿偉」，「阿偉」並將之交付予甲○○收
受，旋「阿偉」另將小包之愷他命一併送予乙○○，乙○○即意
圖販賣而持有該二包愷他命。嗣乙○○、張喬智攜帶前開二包愷
他命離開加州長堤汽車旅館，至停車處欲駕車離去時，為桃園縣
政府警察局龜山分局龜山派出所警員林志優及另位員警查獲。乙
○○因而供出購買毒品來源為「阿偉」及甲○○，仍在旅館房間
內，乃通知派出所其他警員前來支援。在甲○○住宿之706 號房
內，查獲其與「阿偉」共同意圖販賣而持有含ＭＤＭＡ成分黃色
圓形錠1000顆，及上開販賣所剩之愷他命2包（含包裝袋重558.2
公克）等情。因而撤銷第一審判決，改判仍論處甲○○共同販賣
第三級毒品罪，及共同意圖販賣而持有第二級毒品罪二罪（累犯
）罪刑；另乙○○意圖販賣而持有第三級毒品罪刑。固非無見。
惟查，(一)、販賣毒品罪之成立，須以行為人意圖營利而為毒品之
買賣為要件。原判決認定上訴人甲○○、乙○○二人分別觸犯共
同販賣第三級毒品、共同意圖販賣而持有第二級毒品，或意圖販
賣而持有第三級毒品等罪責，但其事實欄僅敘述，甲○○基於販
賣第三級毒品愷他命及意圖販賣而持有第二級毒品ＭＤＭＡ之犯
意聯絡，如何與「阿偉」販賣或持有毒品而已；另乙○○部分亦
僅論述，邱某基於意圖販賣而持有之犯意，向甲○○購買愷他命
各情（見原判決第二頁第三、四列及第十三列），均未認定上訴
人二人有何「營利之意圖」而買賣毒品之事實，且其理由欄亦未
敘明憑以認定上訴人二人意圖營利之證據及理由，顯然判決理由
不備。(二)、販賣毒品罪，並不以販入之後復行賣出為構成要件，
只須以營利為目的將毒品購入或將之賣出，有一於此，其犯罪即
已完成。至意圖販賣而持有毒品罪，則係行為人原無販賣營利之
意圖，於購入或因其他原因取得毒品後，始另行起意販賣營利者
而言。本件原判決事實欄認定乙○○基於意圖販賣而持有之犯意
，向甲○○購買愷他命等情，且其理由欄（乙部分第二段之(一)、
(二)）復論斷乙○○購買鉅量毒品，係非單純供己施用等詞，亦認
定乙○○於向甲○○購入毒品愷他命之初，即有販賣之意圖。如
果無誤，則依前開說明，乙○○於販入愷他命毒品時，即已構成
販賣第三級毒品既遂罪責。乃原判決僅論處乙○○意圖販賣而持
有第三級毒品罪，自有適用法則不當之違法。(三)、原判決（第十
八頁第十八列至第二十四列）理由敘述，查獲之第三級毒品愷他
命四包，係甲○○供犯罪所用之物，應依毒品危害防制條例第十
九條第一項前段諭知沒收之。但該毒品危害防制條例第十九條第
一項前段之規定，雖採義務沒收主義，惟未規定「不問屬於犯人
與否，沒收之」，故仍應適用刑法第三十八條第三項前段之規定
，以屬於犯人所有者為限，始應予沒收。依原判決事實欄所云，
甲○○與「阿偉」於九十三年十一月五日帶七百多公克愷他命投
宿「加州長堤汽車旅館」，至翌（六）日上午十一、二時許，其
二人帶愷他命大、小各一包至５０９號房間，其中大包（重約二
０六公克）以二十七萬元之價格販賣、交付予乙○○，另一小包
（重約三．六公克）則一併送予乙○○，乙○○支付二十七萬元
價款後，攜帶該二包愷他命離開旅館，至停車處駕車離去時，為
警當場查獲，警察並因邱某供出毒品來源，而進入旅館甲○○之
房間內，查獲甲○○販賣所剩愷他命二包（重約五五八．二公克
）等情。如果不虛，則被查獲之大、小包各一包之愷他命，已經
甲○○販賣交付予乙○○所有，已非甲○○所有，乃原判決竟認
此四包愷他命均為甲○○所有，而在主文欄甲○○項下一併諭知
沒收；另主文欄乙○○項下復諭知沒收其購得之二包愷他命（重
約二０九．六公克），重複為沒收，顯然違誤。又原判決事實欄
內未明確記載上述四包愷他命究屬何人所有；以及該四包愷他命
之包裝袋是否一併沒收，同屬疏誤。(四)、原判決認定甲○○將大
包之愷他命（重約二０六公克）以二十七萬元之價格販賣予乙○
○後，另將小包之愷他命（重約三．六公克）一併送予乙○○等
情。倘使屬實，此小包愷他命並非該次買賣之標的物，則甲○○
將此小包愷他命送予乙○○，要屬無償贈與，應係同時觸犯轉讓
第三級毒品罪責。乃原判決理由論述，「此種情形，猶如生意人
對大客戶多送點貨品，以示優惠之意，是其等所交付前述小包愷
他命，應包含在整個買賣之內，不另成立轉讓愷他命之犯行。」
云云（見原判決第十五頁第十一列至第十三列），究否允當，尚
非無深入研求之餘地。上訴人等上訴意旨，均指摘原判決不當，
非無理由，應認有撤銷發回更審之原因。
據上論結，應依刑事訴訟法第三百九十七條、第四百零一條，判
決如主文。
中    華    民    國  九十五  年    六    月  二十九  日
                      最高法院刑事第四庭
                          審判長法官  池  啟  明
                                法官  劉  介  民
                                法官  郭  毓  洲
                                法官  韓  金  秀
                                法官  陳  世  雄
      本件正本證明與原本無異
                                      書  記  官
中    華    民    國  九十五  年    七    月    四    日
                                                      Ｑ


司法院資訊處製作；財團法人民間司法改革基金會備份。
